臺灣板橋地方法院民事判決　　　　　　　　　　　　　九十三年度婚字第二二三號
　　原　　　告　丙○○
　　訴訟代理人　乙○○
　　被　　　告　甲○○
右當事人間請求離婚事件，本院九十四年四月二十七日言詞辯論終結，茲判決如左：
    主    文
准原告與被告離婚。
訴訟費用由被告負擔。
    事　　實
甲、原告方面：
  一、聲明：如主文所示。
  二、陳述：緣兩造於民國（下同）九十一年十月二十二日結婚，婚後原告來台，被
      告避不見面，始終找不到被告，原告一直住在姐姐家，原告於九十二年三月間
      到被告
      上寫被告遷移至何處，並且留下電話，嗣原告因逾期居留，九十三年一月十六
      日被遣返大陸。原告認被告係惡意遺棄，且兩造婚後始終未共同生活，婚姻發
      生嚴重破綻無法共同維持生活，爰依民法第一千零五十二條第一項第五款及第
      二項規定，訴請與被告離婚。對於原告所主張離婚之事由，只要其中之一有理
      由，即請求鈞院加以判決准予離婚。
  三、證據：提出
      各一份為證。
乙、被告方面：
  一、聲明：同意原告之請求。
  二、陳述：被告到大陸玩了一個多月就與被告結婚，也幫原告辦理入境手續，原告
      來臺灣的時候並沒有見到被告，當時被告父親重病過世，被告又經商失敗，自
      己三餐也顧不了，也沒有辦法養原告，被告也不知道事情發生的這麼突然，原
      告與被告失去聯絡，也找不到被告的人。
丙、本院依職權向內政部警政署出入境管理局調閱原告之出入境資料。
    理　　由
一、查原告主張其為大陸人士，於九十一年十月二十二日與被告結婚，兩造間有婚姻
    關係，現仍存續中，業據原告提出
二、次查原告主張其婚後來台，被告避不見面，始終找不到被告，原告一直住在姐姐
    家，原告於九十二年三月間到被告
    告報案，只有在
    留，九十三年一月十六日被遣返大陸，婚後迄今未與被告共同生活，婚姻發生嚴
    重破綻無法繼續維持婚姻之事實，業據原告另提出被告
    註記被告九十一年十二月十二日遷出至現在
    政部警政署出入境管理局調閱原告之出入境資料一份在卷足憑（原告係於九十一
    年十一月十八日入境、九十三年一月十六日出境後，迄未有再入境資料），另參
    以被告自承：兩造婚後原告來台，其始終未與原告謀面，亦未曾共同生活等情，
    足認原告之主張堪信為真實。
三、按夫妻之一方為台灣地區人民，一方為大陸地區人民者，其結婚或離婚之效力，
    依台灣地區之法律，台灣地區與大陸地區人民關係條例第五十三條定有明文。而
    我國民法第一千零五十二條第二項前段規定：「有前項以外之重大事由，難以維
    持婚姻者，夫妻之一方得請求離婚。」，其目的在使夫妻請求裁判離婚之事由較
    富彈性。又依婚姻乃一男一女之兩性結合，以組織家庭，共同生活為目的（民法
    第一千零一條規定），配偶應互相協力保持其共同生活之圓滿及幸福。復按民法
    親屬編於七十四年修正後，於第一千零五十二條增列第二項離婚事由之概括規定
    ，准『有前項以外之重大事由，難以維持婚姻者，夫妻之一方得請求離婚』其目
    的在使夫妻請求裁判離婚之事由較富彈性，是夫妻間發生之情事，苟足使婚姻難
    以維持，即無不准依該條第二項訴請離婚之理，不因當事人併據同一事實主張有
    該條第一項離婚原因而有不同。從而，以該夫妻依上開民法第一○五二條第二項
    及參諸該條項但書之規定，為訴請離婚者，本固須以該離婚之重大事由非由請求
    之夫或妻之一方所應負責為限，始得訴請判決離婚。至於如該難以維持婚姻之重
    大事由，夫妻雙方均需負責時，即係應比較該夫妻雙方之有責程度，僅責任較輕
    之一方，得向責任較重之他方請求離婚，或於有責程度相同時，而認雙方均得請
    求離婚為是（此有最高法院九十年度台上字第八○四號判決可參）。查兩造婚後
    ，原告來台，被告始終避不見面，嗣原告因逾期居留，九十三年一月十六日被遣
    返大陸，兩造婚後未共同生活，迄今已長達一年半年之久，已如前所認，足見兩
    造婚姻有名無實，兩造婚姻發生破綻，婚姻破綻無法回復，核與民法第一千零五
    十二條第二項規定難以維持婚姻之重大事由並無不合。而本件兩造間因被告上開
    之事由，不僅就被告主觀婚姻維持之意願有所薄弱，夫妻關係就該兩造客觀上應
    存之基本維繫及義務，亦已名存實亡，客觀上亦已因被告之行徑，而足以破壞該
    婚姻共同生活而達於難以繼續維持婚姻之重大事由，從而衡以該事由之發生係由
    基於被告一方所致，是揆諸上揭法條規定，原告據以訴請判決離婚，依法即無不
    合，應予准許。至原告雖併主張依據民法第一千零五十二條第一項第五款之惡意
    儀器事由訴請離婚云云，然對於原告上開主張之離婚事由，被告之行徑既使該原
    告有民法第一千零五十二條第二項之重大事由而得依法訴請離婚，已如前述，而
    原告復已表明就所主張離婚之事由，只要其中之一有理由，即請求本院加以判決
    准予離婚，是就此部分本院即無庸再加審認，特此敘明。
四、據上論結：原告之訴為有理由，依民事訴訟法第七十八條，判決如主文。
中　　　華　　　民　　　國　　九十三　　年　　　五　　　月      十一　　日
                        臺灣板橋地方法院家事法庭
                              法　　　官　劉大衛
右為正本係照原本作成。
如不服本判決，須於判決送達後二十日內向本院提出上訴狀。
中　　　華　　　民　　　國　　九十三　　年　　　五　　　月      十一　　日
                              書　記　官　李錦輝
